【裁判字號】    99,司家聲,24
【裁判日期】    990504
【裁判案由】    許可終止收養
【裁判全文】
臺灣臺南地方法院民事裁定            99年度司家聲字第24號
聲  請  人  甲○○
代  理  人  林國明律師
上列聲請人聲請許可終止收養事件，本院裁定如下：
    主  文
甲○○（女，民國○○○年○月○○日生，身分證統一編號：Ｚ
000000000號）與陳景修（男，本籍臺南市錦町三丁目
十一番地，民國三十四年七月一日死亡）間之收養關係准予終止
。
聲請程序費用新臺幣壹仟元由聲請人負擔。
    理  由
一、本件聲請意旨略以：聲請人係於民國○○年○月○○日出生，於
    日據時期昭和14年3月13日經陳景修收養為養女。養父陳景
    修於34年7月1日死亡，當時聲請人年僅7歲，並未繼承養父
    陳景修之遺產。聲請人前已於61年8月31日與養母陳鄭錦單
    獨終止收養關係，現因聲請人向臺南市政府申請低收入補助
    ，惟承辦單位以聲請人之養父陳景修尚有子女為由拒絕發給
    ，爰聲請許可終止與陳景修之收養關係等語。
二、按養父母死亡後，養子女得聲請法院許可終止收養，法院認
    終止收養顯失公平者，得不許可之，民法第1080條之1第1項
    、第4項定有明文。上開條文係於96年5月23日修正通過，修
    法意旨在考量養父母死亡後，依修正前之規定僅限於養子女
    不能維持生活而無謀生能力時，始得聲請法院許可終止收養
    ，恐失之過嚴，難以因應現實生活中複雜多樣的身分權益問
    題，不足保障養子女之利益，故放寬在養父母死亡後養子女
    聲請法院許可終止收養之要件，僅於法院認終止收養關係顯
    失公平者，方不予許可，合先敘明。
三、經查：本件聲請人主張養父陳景修於34年7月1日死亡，聲請
    人已與養母陳鄭錦於61年8月31日單獨終止收養關係，業據
    提出陳景修日據時期戶籍謄本1份、聲請人甲○○戶籍謄本1
    件在卷可稽；又聲請人主張其因年邁體衰、生活困苦並無財
    產，向臺南市政府申請低收入戶補助，惟因承辦單位以聲請
    人之養父陳景修尚有其他子女，不符合低收入戶資格拒絕發
    給，故欲終止與養父陳景修之收養關係等情，此有卷附臺南
    市中西區建國里辦公處證明書、衛生署臺南醫院診斷證明書
    、欠款通知書、財政部臺灣省南區國稅局97年度綜合所得稅
    各類所得資料清單為證，堪信聲請人之主張為真實。本院考
    量聲請人現年72歲，年事已高，聲請終止與陳景修之收養關
    係，係為聲請低收入補助以維持其生活，可認其終止收養之
    動機並無不當，再以收養人陳景修已死亡多年，其死亡之時
    聲請人年僅7歲，又未繼承遺產，足可認定本件終止收養並
    無顯失公平情形，其聲請為有理由，應予准許。
四、依非訟事件法第21條第1項前段、第24條第1項，裁定如主文
    。
中    華    民    國    99    年    5     月    4     日
                  家事法庭    司法事務官柯雅菱
以上正本係照原本作成。
如不服本裁定，應於裁定送達後10日內向本院提出抗告狀，並繳
納抗告費新台幣1千元。
中    華    民    國    99     年    5    月    5    日
                               書記官    曾詩珊

司法院資訊處製作；財團法人民間司法改革基金會備份。
